【裁判字號】    91,簡上,192
【裁判日期】    920408
【裁判案由】    
【裁判全文】
臺灣士林地方法院民事判決  九十一年度簡上字第一九二號
    上  訴  人    丙○○
    訴訟代理人    郭嵩山律師
    複  代理人    林予樁律師
                  郭玉健律師
    上  訴  人    乙○○○
    法定代理人    甲○○
右當事人間請求拆屋還地事件，兩造對於中華民國九十一年十月九日本院內湖簡易庭
九十年度湖簡字第八一二號第一審判決提起上訴，本院判決如左：
    主  文
原判決關於駁回上訴人丙○○後開第二項之訴部分，及該部分假執行聲請之裁判廢棄
。
上訴人乙○○○應再給付上訴人丙○○新台幣貳仟捌佰肆拾貳元，及自民國九十年十
一月十五日起至清償日止，就新台幣壹萬肆仟壹佰伍拾陸元按週年利率百分之五計算
之利息。
上訴人丙○○其餘上訴駁回。
上訴人乙○○○上訴駁回。
第二審訴訟費用關於丙○○上訴部分，由上訴人丙○○負擔十分之九，餘由上訴人乙
○○○負擔。第二審訴訟費用關於乙○○○上訴部分，由上訴人乙○○○負擔。
    事  實
甲、上訴人丙○○方面：
  一、聲明：
  （一）原判決不利部分廢棄。
  （二）右廢棄部分，上訴人乙○○○應給付上訴人丙○○新台幣（下同）五十八萬
        二千二百八十六元，及自起訴狀繕本送達上訴人乙○○○翌日起至清償日止
        ，按週年利率百分之五計算之利息，上訴人乙○○○另應自起訴狀繕本送達
        上訴人乙○○○之翌日起至清償日止，按月給付上訴人丙○○四萬九千四百
        六十七元。
  （三）駁回對造之上訴。
  二、陳述：除與原審宣示判決筆錄所載者相同茲予引用外，補稱：
  （一）其自民國七十一年一月二十九日向台北縣政府承租坐落台北縣汐止市叭嗹港
        車坪寮小段七八地號土地（下稱系爭土地），並於其上造林，嗣竟遭上訴人
        乙○○○剷除蓋佛堂，自侵害其之占有。
  （二）系爭土地雖屬地目為林之公有山坡地，然上訴人乙○○○以之作為建地使用
        而於其上興建系爭建物，是其利用系爭土地之經濟價值及所受利益，顯以系
        爭土地公告現值年息百分之十為據方符實情，從而原審以申報地價年息百分
        之二計算相當於租金之不當得利數額，應有未洽之處而不足維持。
乙、上訴人乙○○○方面：
  一、聲明：
  （一）原審判決不利部分廢棄。
  （二）右廢棄部分，上訴人丙○○在第一審之訴駁回。
  （三）如受不利判決，願供擔保請准宣告免假執行。
  （四）駁回對造之上訴。
  二、陳述：除與原審宣示判決筆錄所載者相同茲予引用外，補稱：
      其確於七十六年間將系爭土地上之林木剷除而興建佛堂，惟不知系爭土地為上
      訴人丙○○所承租，希望與對造和解。
    理  由
一、本件上訴人丙○○起訴主張：系爭土地係其自七十一年一月二十九日起即向台北
    縣政府承租以為造林，經換約後，租期至八十九年一月二十八日屆滿，依上開租
    賃契約第十條之約定，原得續租，然因對造無權占有系爭土地搭蓋建物，致台北
    縣政府拒絕與其續約，而影響其權利甚鉅，又對造無權占有系爭土地搭蓋建物，
    致其受有相當於租金之損害，爰依民法第九百六十二條規定訴請上訴人乙○○○
    將坐落系爭土地上如附圖甲、丁所示部分之建物（下稱系爭建物）拆除，並將如
    附圖所示甲、乙、丙、丁部分土地騰空返還予其，並給付自起訴時起回溯五年相
    當於租金之不當得利五十九萬三千六百元，及法定遲延利息等情；上訴人乙○○
    ○則以：其確於七十六年間將系爭土地上之林木剷除而興建佛堂，惟不知系爭土
    地為上訴人丙○○所承租，希望與對造和解等語置辯。
二、上訴人丙○○主張系爭土地為國有，其自七十一年一月二十九日起即向台北縣政
    府承租並於其上造林，經換約後，租期至八十九年一月二十八日屆滿，對造無權
    占有系爭土地如附圖所示甲、乙、丙、丁部分，並於附圖所示甲、丁部分搭蓋建
    物，致台北縣政府拒絕與其續約之事實，業據提出台北縣公有山坡地出租造林契
    約書、土地登記謄本為證，並經原審勘驗現場，囑託台北縣汐止地政事務所測量
    ，製有複丈成果圖一份在卷為憑，復為對造所自認，自堪憑信。
三、按占有人，其占有被侵奪者，得請求返還其占有物；占有被妨害者，得請求除去
    其妨害，民法第九百六十二條前段、中段分別定有明文。該條所謂占有人，包括
    直接占有人及間接占有人，有權占有或無權占有均所不問。上訴人乙○○○無權
    占有如附圖所示甲、乙、丙、丁部分之土地，並對甲、丁部分上之建物有處分權
    ，已如前述，揆諸前開規定，上訴人乙○○○自應將前開部分建物拆除後，將無
    權占有之基地返還予上訴人丙○○。
四、次按無法律上之原因而受利益，致他人受損害者，應返還其利益，民法第一百七
    十九條前段規定甚明。再按無權占有他人之土地，依社會之通常觀念，可獲得相
    當於租金之利益（最高法院六十一年度台上字第一六九五號判例參照）。惟惡意
    之無權占有人，就占有物並無使用收益之權能，又不受民法第九百五十二條規定
    就善意占有人所為之保護，是該惡意占有人並不因第三人之無權占有而受有損害
    ，自不得依不當得利之規定請求第三人返還其使用占有物所受之利益。又按城市
    地方房屋之租金，以不超過土地及其建築物申報總價額年息百分之十為限；而於
    租用基地建築房屋，亦準用之，土地法第九十七條第一項、第一百零五條分別定
    有明文。再按土地所有權人未於公告期間申報地價者，以公告地價百分之八十為
    其申報地價；公有土地以各該宗土地之公告地價為申報地價，平均地權條例第十
    六條前段、平均地權條例施行細則第二十一條分別著有明文。經查，系爭土地為
    國有土地，八十三年七月之公告地價為每平方公尺一百十元、八十六年七月之公
    告地價則為每平方公尺一百五十元，有上訴人丙○○所提之公告地價表一紙在卷
    可證，而系爭土地坐落山中，附近並無民居，有原審九十一年三月八日勘驗筆錄
    一紙在卷為憑，斟酌該基地所在之位置、上訴人乙○○○使用該基地之經濟價值
    及所受利益等情，認每月租金以不超過系爭土地申報總價額年息百分之二為當。
    上訴人丙○○認應以公告現值計算上訴人乙○○○所受利益，於法無據，委無足
    採。又上訴人乙○○○自七十六年間即無權占用系爭土地，惟上訴人丙○○自八
    十九年一月二十九日起已非系爭土地之承租人，自屬惡意無權占有人，不因第三
    人之無權占有而受損害，已如前述，揆諸前開規定，上訴人乙○○○自起訴時回
    溯五年起至租約屆滿止，即八十五年九月六日起至八十九年一月二十八日止，占
    用系爭土地，受有相當於租金之不當得利共一萬四千一百五十六元（計算式詳見
    附表所示）。從而，上訴人丙○○訴請上訴人乙○○○將坐落系爭土地上，如附
    圖所示甲、丁部分建物拆除，將附圖所示甲、乙、丙、丁部分土地騰空返還，並
    給付相當於租金之不當得利一萬四千一百五十六元，及自起訴狀繕本送達翌日即
    九十年十一月十五日起至清償日止，按週年利率百分之五計算之法定遲延利息，
    洵屬正當，自應准許。逾此部分之損害金請求，於法無據，應予駁回。原審僅命
    乙○○○將坐落系爭土地上，如附圖所示甲、丁部分建物拆除，將附圖所示甲、
    乙、丙、丁部分土地騰空返還，並給付丙○○相當於租金之不當得利一萬一千三
    百十四元，而駁回上訴人丙○○其餘之訴，自有未洽。上訴人丙○○就此部分指
    摘原判決不當，求予廢棄改判，為有理由，爰由本院予以廢棄改判如主文第二項
    所示。至上訴人丙○○請求不應准許部分，原判決為上訴人敗訴之判決，並駁回
    其假執行之聲請，經核與法並無不合，上訴意旨求予廢棄改判，為無理由，應駁
    回其上訴。而上訴人乙○○○就其敗訴部分上訴，指摘原判決不當，求予廢棄改
    判，為無理由，亦應駁回其上訴。
五、上訴人乙○○○雖陳明如受不利判決，願供擔保請准宣告免假執行，惟本件訴訟
    標的價額未逾一百五十萬元，本判決宣示後即告確定，並無宣告免假執行之必要
    ，而該聲明僅係促使本院職權之發動，亦毋庸另予駁回，附此敘明。
六、據上論結，本件丙○○之上訴為一部有理由，一部無理由，乙○○○之上訴為無
    理由，依民事訴訟法第四百三十六條之一第三項、第四百四十九條第一項、第四
    百五十條、第七十九條但書、第七十八條，判決如主文。
中      華      民      國    九十二    年      四      月      八      日
                            臺灣士林地方法院民事第二庭
~B審判長法官  施月燿
~B法      官  王怡雯
~B法      官  方彬彬
右為正本係照原本作成。
本判決不得上訴。
中      華      民      國    九十二    年      四      月      九      日
~B法院書記官  蕭純純
~FO
附表：
                占有期間              損害金之計算式（單位：新臺幣→元）
             85.09.06.-86.06.30.     110×1484×2%×298/365 =2666
             86.07.01.-89.01.28.     150×1484×2%×(2+212/365) =11490
                              合計：14156 元（元以下四捨五入）


司法院資訊處製作；財團法人民間司法改革基金會備份。
